【裁判字號】    95,易緝,125
【裁判日期】    950721
【裁判案由】    竊盜
【裁判全文】
臺灣臺北地方法院刑事判決      九十五年度易緝字第一二五號
公  訴  人  臺灣臺北地方法院檢察署檢察官
被      告  甲○○
上列被告因竊盜案件，經檢察官提起公訴（九十四年度偵字第一
四八三九號），本院合議庭依被告於準備程序進行中為有罪之陳
述，裁定由受命法官獨任進行簡式審判程序審理後，判決如下：
    主  文
甲○○共同竊盜，累犯，處有期徒刑伍月，如易科罰金，以銀元
佰元即新臺幣玖佰元折算壹日
    事  實
一、甲○○前於民國九十二年間因竊盜案件，經臺灣板橋地方法
    院以九十二年度簡上字第二九三號刑事判決判處有期徒刑四
    月確定，而於九十二年十月二十三日發監執行，且於九十二
    年十一月一日縮刑期滿執行完畢。詎甲○○猶不知悔改，與
    莊劍平（業經本院九十五年易字第六一五號刑事判決判處有
    期徒刑六月）共同意圖為自己不法之所有，而基於竊盜之犯
    意聯絡，約明共同竊取財物銷贓後甲○○可分得新臺幣（下
    同）二千元，由莊劍平駕駛車號二○七一—ＫＥ號箱型車搭
    載甲○○，於九十四年八月十四日上午一時許，行至臺北縣
    新店市○○路二一巷一號旁，見乙○○所有停置該處之車號
    ＩＨ—二七八五號自用小貨車後車廂上，置有以鐵絲綑綁之
    空氣壓縮機及切割器各一臺，莊劍平及甲○○二人遂徒手解
    開鐵絲，合力將該空氣壓縮機及切割器搬至莊劍平所駕駛之
    車號二○七一—ＫＥ號箱型車上。嗣於同日上午四時十五分
    許，莊劍平及甲○○駕車行至臺北市中山區○○○路七號前
    工地，欲再尋覓行竊財物時，為警盤查而當場查獲，並於莊
    劍平所駕駛之前揭箱型車內扣得乙○○所有之前揭空氣壓縮
    機及切割器各一臺，始悉上情。
二、案經臺北市政府警察局中山分局報告臺灣臺北地方法院檢察
    署檢察官偵查起訴，本院合議庭依甲○○於準備程序進行中
    為有罪之陳述，裁定由受命法官獨任進行簡式審判程序審理
    。
    理  由
一、訊據被告甲○○就於前揭時地與同案被告莊劍平共同竊盜之
    犯行於偵審中均坦承不諱，核與同案被告莊劍平於警詢時自
    承：伊與甲○○共同竊取空氣壓縮機及切割器各一臺，伊是
    今日（即九十四年八月十四日）上午一時許，在臺北縣新店
    市○○路二一巷一號旁一部貨車上，看見貨車上放置一部空
    氣壓縮機及一臺切割器，是用鐵絲綁在後車廂，所以就徒手
    將鐵絲解開，將器具搬走，搬至伊所駕駛的自小貨（車）上
    ‧‧‧是伊與甲○○一起搬上車（見偵卷第十三至十五頁）
    、復於檢察官訊問時供稱：伊偷得扣案物後，甲○○幫伊推
    上車等語詳實（見偵卷第五六頁），且與證人即被害人乙○
    ○證述：伊將空氣壓縮機及切割器放在貨車（ＩＨ－二七八
    五）上，用鐵絲綁起來（見偵卷第三四、三五頁）、伊經警
    察通知才知道伊的切割器與空氣壓縮機一起從伊停放在臺北
    縣新店市○○路二一巷一號旁車號ＩＨ－二七八五自用小貨
    車上失竊之被害情節一致（見偵卷第一一九頁），而同案被
    告莊劍平所駕駛之箱型車遭警查獲時，其內放置空氣壓縮機
    及切割器各一臺之事實，亦有警方查獲時之蒐證照片在卷可
    稽（見偵卷第三十、三一頁），此外，並有贓物認領保管單
    附卷足參（見偵卷第三六頁），故被告與同案被告莊劍平共
    同竊取空氣壓縮機及切割器之事實，至臻明確。從而被告自
    白與同案被告莊劍平共同行竊，確與事實相符，故本件事證
    明確，被告共同竊盜犯行堪予認定，應依法論科。
二、查被告行為後，刑法業於九十四年二月二日修正公布，九十
    五年七月一日起施行，其中與本件有關之第二條、第二十八
    條、第四十一條、第四十七條等規定。按行為後法律有變更
    者，適用行為時之法律，但行為後之法律有利於行為人者，
    適用最有利於行為人之法律，修正後刑法第二條第一項定有
    明文。此條規定係規範行為後法律變更所生新舊法律比較適
    用之準據法，本身尚無新舊法比較之問題，於新法施行後，
    應一律適用新法第二條第一項之規定，為「從舊從輕」之比
    較，先予敘明。再按本次法律變更，比較時應就罪刑有關之
    共犯、未遂犯、想像競合犯、牽連犯、連續犯、結合犯，以
    及累犯加重、自首減輕暨其他法定加減原因（如身分加減）
    與加減例等一切情形，綜其全部罪刑之結果而為比較（最高
    法院九十五年五月二十三日九十五年度第八次刑庭會議決議
    參照）。經查：
（一）刑法第二十八條關於共犯之規定，由原條文：「二人以上
      共同實施犯罪之行為者，皆為正犯」，修正為：「二人以
      上共同實行犯罪之行為者，皆為正犯」，揆諸本條之修正
      理由係為釐清陰謀共同正犯、預備共同正犯、共謀共同正
      犯是否合乎本條規定之正犯要件，而本件被告既屬實行犯
      罪行為之正犯，則適用修正前刑法第二十八條規定論擬，
      對被告並無不利。
（二）刑法第四十一條第一項前段關於易科罰金之規定，修正前
      規定：「犯最重本刑為五年以下有期徒刑以下之刑之罪，
      而受六個月以下有期徒刑或拘役之宣告，因身體、教育、
      職業、家庭之關係或其他正當事由，執行顯有困難者，得
      以一元以上三元以下折算一日，易科罰金」，修正後規定
      ：「犯最重本刑為五年以下有期徒刑以下之刑之罪，而受
      六個月以下有期徒刑或拘役之宣告者，得以新臺幣一千元
      、二千元或三千元折算一日，易科罰金」，比較修正前、
      後之法律，以修正前之法律較有利於被告。
（三）關於被告累犯之問題，修正前刑法第四十七條規定「受有
      期徒刑之執行完畢，或受無期徒或有期徒刑一部之執行而
      赦免後，五年以內再犯有期徒刑以上之罪者，為累犯，加
      重本刑至二分之一」，而修正後之刑法第四十七條第一項
      則規定「受徒刑之執行完畢，或一部之執行而赦免後，五
      年以內故意再犯有期徒刑以上之罪者，為累犯，加重本刑
      至二分之一」，本件被告係故意犯罪，比較新舊法之結果
      ，均應論以累犯，故修正前刑法第四十七條對於被告並無
      不利。
（四）綜上，依整體比較之結果，以舊法對於被告較為有利，爰
      依修正後刑法第二條第一項前段之規定，適用行為時修正
      前刑法之相關規定及罰金罰鍰提高標準條例第一條前段、
      第二條之規定予以處斷。
三、核被告所為，係犯刑法第三百二十條第一項之竊盜罪。其與
    同案被告莊劍平就前開犯行間，有犯意聯絡及行為分擔，為
    共同正犯。被告有如犯罪事實欄所載之前案及執行紀錄之事
    實，有臺灣高等法院被告前案紀錄表在卷可徵（見本院卷第
    三四、三五頁），從而被告於受有期徒刑執行完畢未滿五年
    再犯本件有期徒刑以上之罪，為累犯，應依刑法第四十七條
    規定加重其刑。爰審酌被告素行不佳曾有竊盜前科紀錄、且
    正值壯年竟不循正當途徑獲取財物、徒手行竊之犯罪手段、
    所竊取之財物價值尚非過鉅、分工程度顯較同案被告莊劍平
    輕微及被害人復已到庭表示不願追究之意及犯罪後尚知坦承
    犯行等一切情狀，量處如主文所示之刑，並諭知易科罰金折
    算標準，以示懲儆。至檢察官雖請求併行諭知強制工作之保
    安處分，惟按保安處分係針對受處分人將來之危險性所為之
    處置，以達教化、治療之目的，為刑罰之補充制度。我國現
    行刑法採刑罰與保安處分雙軌制，係在維持行為責任之刑罰
    原則下，為協助行為人再社會化之功能，以及改善行為人潛
    在之危險性格，期能達成根治犯罪原因、預防犯罪之特別目
    的。是保安處分中之強制工作，旨在對嚴重職業性犯罪及欠
    缺正確工作觀念或無正常工作因而犯罪者，強制其從事勞動
    ，學習一技之長及正確之謀生觀念，使其日後重返社會，能
    適應社會生活。竊盜犯贓物犯保安處分條例第三條第一項規
    定，即係本於保安處分應受比例原則之規範，使保安處分之
    宣告，與行為人所為行為之嚴重性、行為人所表現之危險性
    及對於行為人未來行為之期待性相當之意旨而制定，而由法
    院視行為人之危險性格，決定應否令入勞動處所強制工作，
    以達預防之目的（最高法院九十一年度臺上字第四六二五號
    刑事判決意旨參照），從而本院審酌被告所犯本件竊盜係徒
    手行竊、且竊盜次數為一次、所得財物價值尚非過鉅且被害
    人亦到庭表示請求從輕發落被告（見本院九十五年易字第六
    一五卷第三四頁），揆諸前揭最高法院判決要旨，足認尚無
    併予諭知強制工作之必要，附予敘明。
據上論斷，應依刑事訴訟法第二百七十三條之一第一項、第二百
九十九條第一項前段，刑法第二條第一項前段、第三百二十條第
一項、九十四年二月二日修正公布前刑法第二十八條、第四十七
條、第四十一條第一項前段，罰金罰鍰提高標準條例第一條前段
、九十五年五月十七日修正前罰金罰鍰提高標準條例第二條，現
行法規所定貨幣單位折算新臺幣條例第二條，判決如主文。
本案經檢察官林宗志到庭執行職務。
中    華    民    國    九十五    年  七  月  二十一  日
                        刑事第十四庭  法  官  劉煌基
上正本證明與原本無異。
如不服本判決，應於判決送達後10日內向本院提出上訴狀（應抄
附繕本）。告訴人或被害人如對於本判決不服者，應具備理由請
求檢察官上訴，其上訴期間之計算係以檢察官收受判決正本之日
期為準。
                                      書記官  林妙穗
中    華    民    國    九十五    年  七  月  二十一  日
附錄論罪法條：
中華民國刑法第320條第1項
（普通竊盜罪、竊佔罪）
意圖為自己或第三人不法之所有，而竊取他人之動產者，為竊盜
罪，處 5 年以下有期徒刑、拘役或 5 百元以下罰金。


司法院資訊處製作；財團法人民間司法改革基金會備份。
